臺灣士林地方法院民事判決　　　　　　　99年度訴字第1559號
原　　　告　蔡萬裕
訴訟代理人　許俊仁律師
複　代理人　郭鐙之
被　　　告　永慶房屋仲介股份有限公司
法定代理人　孫慶餘
訴訟代理人　徐坤堂
被　　　告　楊雲翔
共　　　同
訴訟代理人　薛欽峰律師
複　代理人　楊宗翰律師
上列當事人間損害賠償事件，本院於民國100 年4 月15日言詞辯
論終結，判決如下：
    主  文
原告之訴及假執行之聲請均駁回。
訴訟費用由原告負擔。
    事實及理由
一、原告起訴主張：
(一)、民國94年間，原告蔡萬裕委託被告永慶房屋仲介股份有限公
    司（下稱永慶房屋公司）代為銷售原告所有之門牌號碼臺北
    市○○區○○段1 段166 巷8 號房屋，及其基地臺北市○○
    區○○段5 小段314 地號土地（下稱系爭房地），並與訴外
    人潘鄭淑霞訂定買賣契約。由於原告長年旅居國外，不習慣
    使用中文，故特別授權被告永慶房屋公司處理銷售系爭房地
    之一切事項，不料被告永慶房屋公司營業員即被告楊雲翔於
    製作「標的物現況說明書」（下稱系爭現況說明書）時，未
    盡善良管理人注意義務，於第30項「增建部分是否被拆除或
    接獲拆除通知」誤勾選為「否」，致原告遭買方潘鄭淑霞訴
    請減少價金而和解賠償共計新台幣（下同）96萬1 千481 元
    ，並支付二審上訴費用、再審訴訟費用共2 萬5 千770 元，
    而受有損害。
(二)、查就系爭現況說明書第30項關於增建部分是否接獲過拆除通
    知，原告一開始就有向被告楊雲翔說過曾接獲報拆之事，且
    房屋仲介人員對其銷售內容是否與事實相符，負有查證義務
    ，縱原告陳述不明，被告亦得於臺北市建築管理處網站查詢
    ，系爭房地接獲拆除通知係於93年間，在該網站收錄資料範
    圍內，被告永慶房屋公司乃臺灣知名房仲業者，經手房屋不
    計其數，斷無驗不足、不思查證之理，是以系爭現況說明書
    內容與事實不符，致原告遭他人求償所生之損害，應由被告
    連帶賠償之。況被告楊雲翔製作系爭現況說明書時，除誤勾
    第30項外，就第10項是否有增建部分，初僅勾選「露台增建
    」，與系爭房屋實際現況乃「空地增建」及「陽台外推」不
    符，嗣後才改正，而建物增建部分乃顯而易見之事，房屋仲
    介人員本於其專業知識，當有能力繕寫填註正確內容，被告
    楊雲翔就該項初卻僅勾選露台增建，顯見僅為盡快完成交易
    ，亦得為其違反善良管理人注意義務之佐證，此部分事實業
    經臺灣士林地方法院檢察署96年度偵字第188552號不起訴處
    分書確定在案。
(三)、綜上，被告身為專業房仲業者，不思運用其資訊優勢提供服
    務，甚至違反確保銷售內容與事實相符之基本義務，為保障
    交易秩序使他人免於受害，爰提起本件訴訟。
(四)、聲明：１、被告應連帶給付原告98萬7 千251 元，及自起訴
    狀繕本送達被告之翌日起至清償日止，按年息5%計算之利息
    ；２、訴訟費用由被告負擔；３、願供擔保，請准宣告假執
    行。
二、被告則辯以：
(一)、被告楊雲翔於製作系爭現況說明書時，係逐項一一詢問原告
    後所勾選，原告回答完一項，被告楊雲翔即勾選一項，全部
    項目勾選完後，仍請原告再次逐一確認，確實無誤，始由原
    告簽名其上，關於該說明書第30項「增建部分是否曾被拆除
    或接獲拆除通知」部分，係因原告未誠實告知而勾選「否」
    ，並非原告所稱之「誤勾」，查系爭房地增建部分，建管處
    早於93年10月即曾通知原告增建部分為違章建築，應予強制
    拆除，原告在接獲拆除通知後曾向市議員陳情，臺北市議會
    曾以93年11月26日函列原告為陳情人，通知接受議員、臺北
    市政府工務局建築管理處（下稱建管處）及原告，就該違建
    案開會，該時間點距原告94年6 月29日委託被告永慶房屋公
    司銷售僅約半年餘，如非刻意隱暪，實不可能忘記此特殊過
    程；且增建部分是否接獲過拆除通知乙事，並非需專業知識
    始能判斷，原告之中文造詣亦與在庭所有人並無差別，該項
    目之勾選確係因原告明知增建部分曾有報拆之事實，卻特意
    隱瞞未告知被告所致。至原告另指關於系爭現況說明書第10
    項「是否有增建」部分，被告楊雲翔於製作時原本勾選「露
    台增建」，嗣原告與訴外人潘鄭淑霞於94年8 月23日正式簽
    立買賣契約書，經再次確認系爭說明書內容時，被告永慶房
    屋公司始發現增建部分為1 樓法定空地增建、陽台外推，而
    定義上1 樓部分應不算露台，因此主動修正勾選「1 樓空地
    增建」、「陽台外推」，並刪除原有勾選之「露台增建」，
    此亦經到場之原告代理人確認，持原告印章於修改處蓋章確
    認，被告永慶房屋公司就此自無違反善良管理人注意義務之
    可言，對原告亦未生任何損害，在場復無任何人表示其他項
    目亦應修改，且此部分與本案爭點「原告是否據實告知系爭
    現況說明書第30項『增建部分是否曾被拆除或接獲拆除通知
    』」無關，原告此節陳述顯係故意誤導法院。
(二)、按不動產經紀業管理條例規定就系爭房地增建部分是否曾接
    獲拆除通知之查證義務，係為保障不知情之相對房屋買受人
    ，而課予房仲業者之義務，非為保障故意不實說明之出賣人
    。又按原告與被告永慶房屋公司專任委託銷售契約書第8 條
    第5 項規定，是原告對被告負有誠實告知之義務，而非被告
    對原告有查證之義務，本件係原告不實陳述在先，被告信賴
    原告所陳，代為處理銷售系爭房地事宜，竟反遭原告指稱未
    善盡查證義務，實極無理，被告對原告並無任何未盡善良管
    理人注意義務之過失行為。
(三)、原告前遭訴外人潘鄭淑霞以原告就「系爭房地增建部分是否
    曾接獲拆除通知」為不實說明，致系爭房地因不具原告所保
    證之品質，訴請判決減少價金確定，本件原告所稱遭潘鄭淑
    霞求償而生之損害，係因原告自始為不實說明所致，並非被
    告公司造成；況縱經被告查證增建部分是否曾接獲拆除通知
    後，計算原告應減少之買賣價金而成立之買賣契約，亦將為
    減少價金後之金額，是以該減少價金判決僅係維持買賣雙方
    於締約當時，就給付與對待給付加以約定所形成之均衡關係
    ，並未因此造成原告任何損害，至原告另稱支付訴訟費用部
    分，則係原告自行主張權利所必須之費用，尤與被告無涉。
(四)、退步言之，倘鈞院認被告對原告所述事實未查證而負有賠償
    責任，惟原告違反雙方專任委託銷售契約書第8 條第5 項規
    定，亦應對被告負違約之責，被告得對原告請求損害賠償，
    自可對原告主張抵銷，而無庸負任何責任等語。
(五)、聲明：１、原告之訴及假執行之聲請均駁回；２、訴訟費用
    由原告負擔；３、如受不利判決，願供擔保，請求宣告免予
    假執行。
三、查(一)原告蔡萬裕於94年6 月29日與被告永慶房屋公司簽訂專
    任委託銷售契約書，委任被告永慶房屋公司仲介銷售原告所
    有之系爭房地，由營業員被告楊雲翔負責處理；(二)訴外人潘
    鄭淑霞於94年8 月23日與原告簽訂買賣契約書，以總價1 千
    800 萬元購買系爭房地，嗣潘鄭淑霞於96年5 月初受臺北市
    政府工務局建管處通知將於96年5 月8 日進行違章建築（房
    屋1 樓法定空地增建）拆除，潘鄭淑霞乃分別對原告蔡萬裕
    提出民事訴訟及刑事告訴：1.民事訴訟部分，經法院認定買
    賣契約附表標的物現況說明書第30項「增建部分是否曾被拆
    除或接獲過拆除通知」欄勾選為「否」，並經蔡萬裕在說明
    書上簽名，蔡萬裕乃就增建部分「未曾接獲過拆除通知」之
    品質為保證，然建管處早於93年10月間即曾通知蔡萬裕系爭
    增建部分為違章建築，應予強制拆除，故買賣標的物之增建
    部分，顯然未具蔡萬裕所保證之前開品質，依民法物之瑕疵
    擔保責任之規定，潘鄭淑霞得請求減少價金78萬2 千373 元
    確定，嗣潘鄭淑霞與蔡萬裕於強制執行中成立和解；2.刑事
    告訴部分，經檢察官偵查認定蔡萬裕已在買賣契約書中明確
    定位自己之民事責任，且違建拆除查報之事又屬公開透明，
    系爭現況說明書又非在謹慎小心下製作，自無由基此論擬被
    告有何詐欺之行為或故意，與詐欺罪之要件有間，潘鄭淑霞
    得依買賣契約書約定，循民事訴訟途徑解決，尚無其他證據
    足資認定被告有詐欺犯行等為由，對蔡萬裕為不起訴處分確
    定等情，有兩造不爭執真正之原告蔡萬裕與被告永慶房屋公
    司所簽訂之專任委託銷售契約書、標的物現況說明書、原告
    蔡萬裕與潘鄭淑霞所簽訂之不動產買賣契約書等件（見本院
    卷第10至18、70至76頁）附卷可稽，並經本院調取96年度重
    訴字第374 號民事損害賠償事件全案卷宗、臺灣士林地方法
    院檢察署96年度偵字第18552 號刑事詐欺案件全案卷宗查閱
    在案，且為被告所不爭執。
四、原告主張被告永慶房屋公司營業員即被告楊雲翔於製作系爭
    現況說明書時，未盡善良管理人之注意義務，致銷售內容與
    事實不符，使原告遭訴外人潘鄭淑霞起訴請求而受有損害，
    被告永慶房屋公司與楊雲翔應對原告連帶負損害賠償責任等
    情，則為被告否認，並以前詞置辯。本件兩造首要爭點厥為
    ：被告是否因製作系爭現況說明書未盡善良管理人之注意義
    務，而應對原告負損害賠償責任？茲析述如下：
(一)、查系爭房地因在1 樓法定空地增建，經臺北市政府工務局建
    管處於93年10月發函通知原告蔡萬裕認定該部分為違章建築
    ，應予強制拆除；又原告嗣向臺北市議員陳情，經臺北市議
    會於93年11月26日發函通知接受陳情之臺北市議員、陳情人
    即原告、臺北市政府工務局建管處，就該違建案開會等情，
    有卷附兩造不爭執真正之臺北市政府工務局建管處違建查報
    拆除函、臺北市議會開會通知單（見本院卷第126 至128 頁
    ）附卷可稽；惟原告94年6 月29日委託被告永慶房屋公司銷
    售系爭房地時，系爭現況說明書第30項「增建部分是否曾被
    拆除或接獲拆除通知」欄，經勾選為「否」等情，有系爭現
    況說明書在卷可考（見本院卷第18、73頁）。本件系爭現況
    說明書第30項「增建部分是否曾被拆除或接獲拆除通知」欄
    之勾選，確有與事實不符之情形，洵屬無疑。
(二)、原告雖主張其曾向被告楊雲翔說過接獲報拆之事，本件系爭
    現況說明書第30項之勾選與事實不符，係因被告楊雲翔誤勾
    選云云，惟此情為被告堅決否認在案。查依卷附經原告蔡萬
    裕親自簽名其上之系爭現況說明書最下方記載：「委託人已
    詳閱，並逐一確認本標的物現況說明書，確實無誤」等情，
    堪信原告確於被告楊雲翔勾選系爭現況說明書各項後，逐一
    確認無誤始簽名，難認有原告所謂曾告知被告楊雲翔接獲拆
    除通知，卻遭被告楊雲翔就該項目「誤勾」之可能；又依原
    告蔡萬裕與被告永慶房屋公司之專任委託銷售契約書第20
    條記載委託人交付受託人之文件中，就「增建或違建之拆除
    通知文件」乙項並未勾選等情，足認原告未曾交付其接獲拆
    除通知文件予被告。本件原告主張曾告知被告楊雲翔接獲報
    拆之事，顯無任何證據可實其說。
(三)、原告甫於93年10月受臺北市政府工務局建管處通知拆除違建
    ，嗣並向臺北市議員陳情，經臺北市議會通知其就該違建案
    開會，業如前述，斯時距原告於94年6 月29日委託被告永慶
    房屋公司銷售系爭房地，僅約半年餘，原告就系爭房地增建
    部分是否接獲過拆除通知之事實，依常情顯無有忘記之可能
    ，本件系爭現況說明書第30項「增建部分是否曾被拆除或接
    獲拆除通知」欄之勾選與事實不符之原因，係原告於被告楊
    雲翔詢問時，故意隱匿事實而為不實陳述，堪以認定。
(四)、原告固再質稱被告為不動產經紀業者，就廣告及銷售內容，
    負有查證是否與事實相符之義務，被告就系爭房地增建部分
    是否接獲過拆除通知之事未為查證，乃未盡善良管理人之注
    意義務，應依不動產經紀業管理條例第21條第2 、3 項、第
    26 條 第2 項規定，及民法第544 條、第227 條第2 項關於
    委任契約債務不履行規定，及民法第184 條第1 項關於侵權
    行為損害賠償規定，對原告負損害賠償責任云云。惟查：
１、按不動產經紀業刊登之廣告及銷售內容，應與事實相符，若
    廣告及銷售內容與事實不符者，應負損害賠償責任，又經紀
    業因經紀人員執行仲介或代銷業務之故意或過失致交易當事
    人受損害者，該經紀業應與經紀人員負連帶賠償責任，不動
    產經紀業管理條例第21條第2 、3 項、第26條第2 項固有明
    文，然依該條例第1 條所揭櫫之立法意旨，不動產經紀業管
    理條例之立法係為建立不動產交易秩序，保障交易者權益，
    促進不動產交易市場健全發展，足認該條例所規定關於不動
    產經紀業就廣告及銷售內容應與事實相符之義務，係為保障
    不知情之相對房屋買受人，而非為保障故意不實說明之出賣
    人，原告自難援引該條例規定向被告訴請賠償；
２、又按原告與被告永慶房屋公司之專任委託銷售契約書第8條
    第5 項規定，委託方應就房地產之重要事項簽認於標的物現
    況說明書中，委託方對受託方有誠實告知之義務，如有虛偽
    不實致生受託方之損害時，委託方應負賠償責任等語，足認
    原告與被告永慶房屋公司間，關於系爭房地標的物現況說明
    書之事項，係原告對被告負有誠實告知之義務，而非被告對
    原告負有查證義務。本件既係原告不實陳述在先，自係原告
    對被告構成違約，難認被告就此對原告有何違反善良管理人
    注意義務之過失行為，被告對原告亦無不法侵害之可言；
３、從而，原告主張依不動產經紀業管理條例規定、民法委任契
    約債務不履行規定、侵權行為損害賠償規定，請求被告永慶
    房屋公司及被告楊雲翔，就原告遭潘鄭淑霞訴請減少價金而
    和解賠償共計96萬1 千481 元，及支付二審上訴費用、再審
    訴訟費用共2 萬5 千770 元部分，連帶負損害賠償責任，於
    法未合，洵屬無據。
五、綜上，本件原告之訴為無理由，應予駁回。原告之訴既經駁
    回，其假執行之聲請已失所附麗，應併予駁回。
六、本件判決基礎已臻明確，兩造其餘攻防方法及訴訟資料，經
    本院斟酌後，核與判決結果不生影響，不另一一論述，附此
    敘明。
七、據上論結，原告之訴為無理由，依民事訴訟法第78條，判決
    如主文。
中    華    民    國   100    年    4     月    29    日
                  民事第一庭  法  官  孫曉青
以上正本係照原本作成。
如對本判決上訴，應於判決送達後20日內向本院提出上訴狀。如
委任律師提起上訴者，應一併繳納上訴審裁判費。
中    華    民    國   100    年    4     月    29    日
                              書記官  詹佳佩